【裁判字號】    98,簡上,843
【裁判日期】    981022
【裁判案由】    詐欺
【裁判全文】
臺灣桃園地方法院刑事判決             98年度簡上字第843號
上  訴  人
即  被  告  甲○○
上列上訴人即被告因詐欺案件，不服本院98年度桃簡字第2286號
，中華民國98年7 月27日第一審刑事簡易判決（聲請簡易判決處
刑案號：98年度偵字第12605 號），提起上訴，本院管轄之第二
審地方法院合議庭判決如下：
    主  文
上訴駁回。
    事  實
一、甲○○雖可預見將自己之金融帳戶提供他人使用，可能幫助
    他人從事財產犯罪，仍基於縱有人以其金融帳戶實施詐欺犯
    罪，亦不違背其本意之幫助故意，於民國98年5 月2 日，在
    臺灣地區某不詳地點，將其所有於94年1 月14日在第一商業
    銀行大園分行所開立帳號00000000000 號帳戶之金融卡、密
    碼，提供給真實姓名、年籍均不詳之成年詐欺集團成員使用
    ，幫助該犯罪集團詐欺取財。該犯罪集團成員乃基於意圖為
    自己不法所有之犯意，98年5 月3 日晚上10時許撥打電話予
    乙○○，佯稱其先前經由網路sweet99 購物，因服務人員作
    業疏失造成其銀行帳戶會自動扣款，告知乙○○至自動櫃員
    機依指示操作，使乙○○陷於錯誤，遂依對方指示於同月4
    日凌晨1 時31分許以現金存款方式存入新臺幣（下同）59,0
    00元至對方指定之甲○○上開帳戶內，旋由該詐騙集團成員
    提領一空。嗣因乙○○發覺有異，始知受騙，乃報警處理，
    經警循線查知上情。
二、案經桃園縣政府警察局大園分局報請臺灣桃園地方法院檢察
    署檢察官偵查後聲請以簡易判決處刑。
    理  由
一、證人即被害人乙○○於警詢中之證述，雖屬傳聞證據，惟本
    院審理時被告並不爭執其證據能力，本院審酌上開筆錄作成
    時，較無人情施壓或干擾，亦無不當取供之情形，認為以之
    作為本案之證據亦屬適當，是上開警詢之證述，依刑事訴訟
    法第159 條之5 第2 項規定，有證據能力。
二、訊據上訴人即被告甲○○固坦承上開第一商業銀行大園分行
    帳戶係其開立，惟矢口否認有幫助詐欺犯行，辯稱：伊上開
    帳戶金融卡因欲找工作而攜帶外出，並於98年5 月2 日遺失
    ，伊有用紙張書寫金融卡密碼貼於金融卡上云云。經查：
（一）上開第一商業銀行大園分行帳號00000000000 號帳戶確係
      被告所開立，業據被告供承不諱，復有該銀行檢送該帳戶
      印鑑卡、被告國民身分證等在卷可稽。另證人即被害人乙
      ○○如何遭詐騙集團成員以上揭方式詐騙，而依指示將上
      述款項存入至被告所有帳戶，業據證人即被害人乙○○於
      警詢中證述綦詳，並有卷附上開帳戶於98年5 月4 日交易
      明細表、第一商業銀行自動櫃員機交易明細表、新竹市政
      府警察局第三分局青草湖派出所受理詐騙帳戶通報警示簡
      便格式表及受理刑事案件報案三聯單各1 份在卷可稽。
（二）被告雖以前詞置辯，惟查：
    1.上開第一商業銀行大園分行帳戶曾於98年5 月4 日晚上7
      時50分許，經被告以電話向該銀行客服中心辦理掛失，固
      有第一商業銀行大園分行98年8 月20日一大園字第0200號
      函在卷可憑，惟該掛失時間係在被害人乙○○遭詐騙款項
      之後，已難逕為有利被告之認定；況被告所稱上開金融卡
      於98年5 月2 日即發現遺失，且辦理掛失手續亦撥打電話
      辦理，甚為簡便，然被告於發現遺失時竟未立即辦理掛失
      止付，遲至2 日後方掛失，即有可疑。又按金融機構帳戶
      之存摺、提款卡係存戶持有該帳戶內款項之證明，提款卡
      更有自提款機即時提取該帳戶內之款項、轉帳，甚至變更
      密碼、臨時借支現金等功能，由重要性、方便性而言，若
      非隨身攜帶，亦必妥為保存，不使之輕易外流，若不慎遺
      失或被盜，金融機構均有提供即時掛失、止付等服務，以
      避免存款戶之款項被盜領或帳戶遭不法利用，為維護自身
      權益，殊無不儘速辦理掛失止付之理，且辦理該等手續，
      實屬輕而易舉，並無何特別困難或不便之處，從而拾獲或
      盜得他人帳戶資料之人，因未經失主同意使用該帳戶，恐
      其不法取得之帳戶隨時有被失主掛失止付之可能，致因已
      掛失止付而無法使用該帳戶或轉入該帳戶之款項因而無法
      提領，豈不是白忙一場，因此若未經原帳戶所有人同意使
      用，自不敢冒此風險，貿然使用他人帳戶做為轉帳帳戶，
      可見本件詐欺集團所使用之被告帳戶，應係由被告交付提
      款卡及密碼，並同意使用，且承諾不立即申請掛失止付，
      本件詐欺集團成員始敢肆無忌憚持之做為詐欺之轉帳帳戶
      ，情極明灼。
    2.存摺、金融卡等物為個人理財工具使用之物，依日常生活
      經驗，可判斷係屬相當重要之物品，且一般人均謹慎保管
      ，雖被告稱因找工作方攜帶該帳戶金融卡外出云云，惟被
      告自稱上開帳戶開戶後並未使用，衡情當無隨身攜帶未曾
      使用之帳戶金融卡之理，況被告既尚未應徵得任何工作，
      顯無從得知所應徵公司將指定何銀行帳戶為薪資轉帳帳戶
      ，且被告於檢察官偵查時自承除上開第一商業銀行大園分
      行帳戶外，尚有郵局帳戶，且郵局帳戶仍使用中，則被告
      實無僅攜帶已未使用之上開第一商業銀行帳戶金融卡外出
      之理，被告所辯自難採信。
    3.每一金融卡都設置有專用密碼，除非設定之人告知，否則
      他人不易得知。又各個銀行、郵局帳戶之金融卡有其特定
      之密碼，必知悉該特定之密碼始得以金融卡自該帳戶內提
      領款項，是為避免該帳戶之款項遭人盜領，銀行及郵局恆
      告知帳戶所有人應將金融卡與密碼分別置放，並不要輕易
      將該密碼外洩，則被告辯稱用紙張書寫金融卡密碼貼於金
      融卡上云云，亦非可採。
    4.綜上，被告辯稱上開帳戶之金融卡係遺失，並非伊主動交
      付他人云云，要屬臨訟畏罪圖卸之詞，自不足採。
（三）再按金融存款帳戶，事關存戶個人財產權益之保障，與存
      戶之提款卡及密碼結合，其專屬性、私密性更形提高，除
      非本人或與本人具密切之關係者，難認有何理由可自由流
      通使用該存摺、提款卡及密碼，一般人亦均有應妥為保管
      存摺、提款卡及密碼，以防止被他人冒用之認識，縱有特
      殊情況偶有將存摺、提款卡及密碼交付他人之需，亦必深
      入瞭解其用途後再行提供以使用，恆係吾人日常生活經驗
      與事理；且金融帳戶為個人理財之工具，申請開設金融帳
      戶並無任何特殊之限制，一般民眾皆可以存入最低開戶金
      額之方式申請開戶，一個人可以在不同之金融機構申請多
      數之存款帳戶使用，並無何困難，此乃眾所週知之事實。
      且依一般人之社會生活經驗，若見有非親非故之人不以自
      己名義申請開戶，反而以出價蒐購或借用之方式向他人蒐
      集金融機構帳戶供己使用，衡情當能預見蒐集金融帳戶者
      ，係將所蒐集之帳戶用於從事財產犯罪之轉帳工具。況觀
      諸現今社會上，詐騙者以蒐集之人頭帳戶，作為詐欺之轉
      帳帳戶，業經報章媒體時有批露，因此交付帳戶予非親非
      故之人，受讓人將持以從事財產犯罪，已屬一般智識經驗
      之人所能知悉或預見，被告竟仍任意將本件金融卡卡及密
      碼等帳戶資料交付予身分上不具密切關係之人，對於該持
      用其帳戶資料之人果真用以作為詐欺取財之轉帳工具，顯
      然亦不違背被告之本意，本件雖查無積極證據證明被告與
      該蒐集其帳戶之人有何共同實施詐欺犯行之手段施用或犯
      意聯絡，惟被告對於金融帳戶交付他人使用，可能遭持以
      從事詐欺取財犯罪之用，有所預見，且果真被利用作為詐
      欺取財之轉帳帳戶，又不違背被告之本意，足認被告有以
      提供帳戶予他人，幫助他人犯詐欺取財罪之不確定故意，
      灼然明甚。
（四）本件事證明確，被告犯行洵堪認定。
三、核被告所為，係幫助犯刑法第339 條第1 項詐欺取財罪。被
    告以幫助他人犯罪之意思而參與犯罪構成要件以外之行為，
    為詐欺取財罪之幫助犯，爰依刑法第30條第2 項之規定，減
    輕其刑。
四、原審認被告犯行明確，適用刑法第339 條第1 項、第30條第
    1 項前段、第2 項、第41條第1 項前段，刑法施行法第1 條
    之1 第1 項、第2 項前段等規定，並審酌被告提供前揭帳戶
    之提款卡及密碼，幫助上開正犯用以作為詐欺犯罪取得款項
    之匯入、提領，助長不法份子之訛詐歪風，使執法人員難以
    追查詐騙集團成員之真實身分，增加被害人尋求救濟之困難
    ，兼衡被害人匯入被告上開帳戶遭提領之金額達59,0 00 元
    ，所受損害非輕，及其素行、生活狀況、智識程度與犯後否
    認犯行，未具悔悟等一切情狀，量處拘役55日，並於斟酌本
    案犯罪情節及被告資力等節後，諭知易科罰金以1 千元折算
    1 日，另說明被告所提供前開帳戶之金融卡既已交付他人，
    且未扣案，洵無確據證明尚屬存在，爰不為沒收之諭知，核
    其認事用法，俱無違誤，量刑亦屬妥適，被告仍執前詞否認
    犯罪，提起上訴，核無理由，應予駁回。
據上論斷，應依刑事訴訟法第455 條之1 第3 項、第368 條，判
決如主文。
本案經檢察官梁光宗到庭執行職務。
中    華    民    國    98    年    10    月    22    日
                  刑事第一庭審判長法  官  曾家貽
                                  法  官  張瓊華
                                  法  官  鄭吉雄
以上正本證明與原本無異。不得上訴。
不得上訴。
                                  書記官  劉宗源
中    華    民    國    98    年    10    月    22    日


司法院資訊處製作；財團法人民間司法改革基金會備份。
